臺灣嘉義地方法院民事裁定　　　　　　 100年度家抗字第14號
抗告人即
相　對　人　戴辰晏
訴訟代理人　蘇暉律師
相對人即
附帶抗告人　陳璋瑋
訴訟代理人　張麗雪律師
上列當事人間聲請改定監護人事件，抗告人對於民國100 年04月
29日本院99年度監字第124 號民事裁定提起抗告，本院裁定如下
：
    主      文
抗告及附帶抗告均駁回。
抗告程序費用新臺幣壹仟元由抗告人戴辰晏負擔；附帶抗告程序
費用新臺幣壹仟元由附帶抗告人陳璋瑋負擔。
    理      由
一、本件抗告人戴辰晏抗告意旨略以：本件經第一審法院委託天
    主教中華聖母社會福利慈善事業基金會及台南同心園社會福
    利關懷協會，就兩造之狀況進行訪視並製作卷附之訪視報告
    ，其各方面綜合比較如下：一、相對人目前居住之公寓為相
    對人同居人母親所有，並非相對人或其親人所有，是否可提
    供為穩定長期居住似仍繫於不確定狀態；而抗告人目前居住
    於父親所有之房屋，二名未成年子女若可與抗告人同住，則
    居住狀況穩定。二、相對人與相對人同父異母之手足年紀差
    異較大，故難有共同話題或給予支持，可見相對人似無親友
    手足可協助就近照顧兩名未成年子女；而抗告人父親、兄長
    皆可協助照顧二名未成年子女，家中外籍看護及管家在暑假
    期間都曾協助照顧二名未成年子女，另抗告人之親友皆居住
    附近，均可協助照料。三、相對人目前於住家鄰近車床工程
    工廠上班半年左右，底薪新台幣（下同）2 萬2500元，然須
    每日加班至12小時，每月始可達4 萬元，因扶養四名子女，
    故每月的生活費用支出較高，另相對人名下亦無任何財產；
    而抗告人有固定工作及收入，又與父親同住，省去一切開銷
    ，在生活上不虞匱乏，另抗告人名下尚有存款一千餘萬元及
    股票多筆，經濟能力顯然較佳。四、相對人每日工作的時間
    頗長，多賴同居人照顧二名未成年子女，而相對人與其同居
    人亦另生育兩名子女，且並無結婚之計畫，二名子女雖亦稱
    相對人之同居人為媽咪，但彼此無任何的血緣關係或法律上
    的關係，此種照顧子女之現況如何維持長久，似難評估；而
    抗告人與相對人於分手前，子女均係由抗告人負責照顧，且
    二名未成年子女均為女童，由相同性別之母親撫育，在身心
    方面較可得到充分之關照。五、考量兩造在前述之居住狀況
    、經濟條件各方面，差異頗大，如果以原裁定所認定二名未
    成年子女就讀國中前與相對人照顧同住，則對於兩名子女之
    心理及生活上之影響，將因時間愈久而與日愈增，難謂對於
    二名未成年子女無負面之影響。為此，爰提起本件抗告，請
    求鈞院將原裁定廢棄，並裁定對兩造所生未成年長女陳敏珊
    、次女陳敏薰權利義務之行使負擔，改由抗告人任之等語。
    另附帶抗告人陳璋瑋之附帶抗告意旨則略以：依卷內財團法
    人私立天主教中華聖母社會福利慈善事業基金會所為之訪視
    報告調查，其建議「被監護人們已習慣目前生活環境與照顧
    者，然有思念相對人的情緒，..故若無法證明變更目前居住
    環境對被監護人們成長較為有利，則不適宜任意變更..」，
    故二名未成年子女仍由附帶抗告人監護為宜。又依據兩造長
    女陳敏珊及次女陳敏薰於原審之證稱內容，二名子女已明確
    表達習慣目前生活環境，喜歡與附帶抗告人及林瑜旋同住，
    林瑜旋對伊二人很好，驟然變動二名未成年子女的居住環境
    ，難認對未成年子女有何特別之利益。為此，請求將原裁定
    不利於附帶抗告人部分廢棄，並改由附帶抗告人行使或負擔
    對於未成年人陳敏珊及陳敏薰之權利義務等語。
二、經查，本件未成年人陳敏珊係於93年04月14日出生，另未成
    年人陳敏薰係於94年07月07日出生，生母係抗告人戴辰晏，
    未成年人陳敏珊、陳敏薰二人於出生後，經生父即附帶抗告
    人陳璋瑋認領，並分別於93年06月24日、94年08月04日申請
    登記，此有戶籍謄本載明可稽。又查，兩造因相戀而同居，
    未成年長女陳敏珊及次女陳敏薰出生並經生父即附帶抗告人
    陳璋瑋分別於93年06月24日及94年08月04日認領後，關於二
    名未成年子女之監護權係協議由兩造共同行使，此業據附帶
    抗告人陳璋瑋已於原審具狀表明，且亦為抗告人戴辰晏所不
    爭執之事實。而查，附帶抗告人陳璋瑋於原審主張因相對人
    戴辰晏另有交往對象，而與附帶抗告人陳璋瑋協議分手，分
    手後相對人戴辰晏將二名子女交由附帶抗告人陳璋瑋養育即
    行蹤成迷，迄今約有三、四年未前來探視女兒或以電話關心
    女兒云云。惟查，上情業經相對人戴辰晏否認。又查，附帶
    抗告人陳璋瑋與現在同居人林瑜璇是在大約94年間開始交往
    ，三人曾經同居在一起，而附帶抗告人陳璋瑋當時跟相對人
    戴辰晏表示，如果不同意和林瑜璇同居可以離開等語，此係
    附帶抗告人陳璋瑋於原審所坦認之事實（見原審卷第106 頁
    ）。再查，兩造長女陳敏珊於原審99年12月15日調查時證稱
    ：伊曾與兩造同住，為何分開伊不知道，是附帶抗告人陳璋
    瑋說要分開住就把伊帶走等語（見原審卷第68頁）；另兩造
    次女陳敏薰則證稱：兩造伊都喜歡，伊現在與附帶抗告人陳
    璋瑋同住，伊也有與相對人戴辰晏同住過，後來因為附帶抗
    告人陳璋瑋有時生氣，就把伊們帶走，附帶抗告人陳璋瑋有
    時會開車載伊回台南找曾祖父，相對人戴辰晏都會在台南，
    相對人戴辰晏有時還會來嘉義找伊們等語（見原審卷第70、
    71頁）。復查，兩造長女陳敏珊及次女陳敏薰之健保費用多
    年來係由相對人戴辰晏負責支付繳納，此情有相對人戴辰晏
    所提出之健保繳費資料資佐可參（見原審卷第54頁）。因此
    ，本件顯然並非係如同附帶抗告人陳璋瑋在於原審所主張之
    相對人戴辰晏棄兩造子女陳敏珊、陳敏薰於不顧，而是顯因
    聲請人已另結新歡、兩造間感情破裂，導致兩造未繼續同居
    。而兩造分居以後，兩造子女雖係與附帶抗告人陳璋瑋同住
    ，但此段期間相對人戴辰晏並非對子女毫無聞問或下落不明
    ，附帶抗告人陳璋瑋有時開車載子女回台南，相對人戴辰晏
    也都會在台南，相對人戴辰晏有時還會親自來嘉義找子女，
    且相對人戴辰晏於本案審理中一再表明希望取得子女監護權
    之意願，可見相對人戴辰晏並無如附帶抗告人陳璋瑋之所述
    棄子女於不顧之情形。因此，附帶抗告人陳璋瑋於原審具狀
    聲請改定由伊行使或負擔對未成年人陳敏珊及陳敏薰之權利
    義務，屬無理由。又查，證人即兩造長女陳敏珊於原審證稱
    ：伊現與附帶抗告人陳璋瑋同住，伊不會想與相對人戴辰晏
    同住，伊希望以後與附帶抗告人陳璋瑋同住，因為附帶抗告
    人陳璋瑋一直愛伊，附帶抗告人陳璋瑋的同居人即林瑜璇對
    伊好，但尚未與附帶抗告人陳璋瑋結婚，現在是她在照顧伊
    等語。兩造次女陳敏薰於原審調查時亦到庭證稱附帶抗告人
    陳璋瑋與相對人戴辰晏二個伊都喜歡，伊現在與附帶抗告人
    陳璋瑋同住，伊不會想要與相對人戴辰晏同住，伊現在讀大
    班，希望可以跟附帶抗告人陳璋瑋同住，伊要住在博愛國小
    幼稚園那邊等語（見原審卷第69-71 頁）。綜據上情，本件
    依據兩造未成年長女陳敏珊及次女陳敏薰於原審調查表達之
    意願可知，渠等二人已經習慣目前生活，不願改變現在生活
    的環境。因此，本件抗告人戴辰晏聲請本院裁定對兩造所生
    之未成年長女陳敏珊及次女陳敏薰之權利義務之行使或負擔
    改由伊任之，亦屬無理由。次按，父母對於未成年之子女，
    有保護及教養之權利義務；又負扶養義務者有數人，而其親
    等同一時，應各依其經濟能力，分擔義務，民法第1084條、
    第1115條第3 項分別定有明文。又扶養費之給付，法院得依
    聲請或依職權，命為一次或分期給付；分期給付遲誤一期履
    行者，其後之期間視為亦已到期，復為非訟事件法第127 條
    第1 項、第2 項所明定。經查，本件兩造所生之未成年長女
    陳敏珊、次女陳敏薰之權利義務之行使或負擔，雖係由兩造
    共同任之，但陳敏珊及陳敏薰現係與陳璋瑋同住，故陳璋瑋
    係實際上支出扶養費用之人。又查，兩造未成年長女陳敏珊
    及次女陳敏薰係分別於93年04月14日及於94年07月07日出生
    ，又依兩造於原審之言詞及書狀中陳述及提出之服務證明書
    、結存餘額證明書，暨本院依職權自稅務電子閘門查詢兩造
    財產所得之資料以觀，陳璋瑋係從事車床工作，底薪24,000
    元，若含加班費後收入約43,000元，名下無不動產；戴辰晏
    則係任職於久弘實業股份有限公司、名下約有一千萬餘元之
    存款，此外尚有康那香股份有限公司價值300 餘萬元之投資
    或多筆股票。依據兩造前揭經濟狀況與行政院主計處公佈之
    「台灣地區家庭收支調查報告」平均每人每月消費支出（按
    區域別分）之標準，兩造未成年長女陳敏珊、次女陳敏薰現
    為學齡兒童，需接受教育、照顧，並有食衣住行育樂等基本
    生活需要，而嘉義市98年度平均每人每月之消費支出為每月
    16,126元，復考量兩造之收入、經濟能力等因素，陳璋瑋主
    張相對人戴辰晏應按月負擔二名子女陳敏珊、陳敏薰之扶養
    費用每人每月各7,500 元，係屬於合理之數額範圍，且已屬
    偏低，自應予准許。
三、末查，本件依據財團法人私立天主教中華聖母社會褔利慈善
    基金會、臺南市政府委託台南縣童心園社會福利關懷協會，
    分別就兩造未成年子女權利義務之行使負擔由何人任之為宜
    為訪視調查。而根據財團法人私立天主教中華聖母社會褔利
    慈善基金會99年12月20日（99）財中褔基字第1033號函附之
    監護權案件訪視調查報告書內容，略以：「聲請人（註：即
    陳璋瑋）表示與相對人（註：即戴辰晏）協議分手後，兩名
    被監護人均由其獨立撫養、照顧，聲請人目前有固定工作與
    收入，因扶養人口多、開銷較大，故經濟壓力沈重，聲請人
    目前同居人會協助照顧兩名被監護人，兩名被監護人亦稱呼
    聲請人同居人為媽咪，互動良好，已有一定情感，兩名被監
    護人年齡尚幼，心智尚無法理解監護意涵，長女表示偶會思
    念相對人，也喜歡至相對人台南住處與相對人父親、祖父互
    動相處，然亦喜歡與聲請人和聲請人同居人共同居住，不希
    望有遷移。建議因被監護人們已習慣目前生活環境與照顧者
    ，然有思念相對人的情緒，而相對人未居本會管轄區域，本
    會無法調查相對人監護意願和親職能力，故若無法證明變更
    目前居住環境對被監護人們成長較為有利，則不適宜任意變
    更。」等語。另台南縣童心園社會福利關懷協會於訪視相對
    人戴辰晏以後，以南縣童心園（監）字第1001046 號函提出
    台南縣99年度兒童少年監護權歸屬調查工作訪視報告表，略
    以：「相對人父親、兄長皆可協助照顧兩名未成年人，家中
    外籍看護及管家在暑假期間都曾協助照顧未成年人，支持系
    統佳，…相對人有固定之工作及收入，又與父親同住，省去
    一切開銷，在生活上並不虞匱乏，在經濟狀況方面穩定，家
    族又為康乃馨企業主要股東，經濟狀況良好。聲請人因不在
    轄區內，故不知其經濟狀況，自兩名未成年人出生迄相對人
    離家，都是由兩造共同照顧，兩造分手後，兩名未成年人也
    陸陸續續返回相對人家中，與相對人共同生活，且今年暑假
    居住一個月，母女相聚，親子關係從未減少。」等語。則由
    上揭訪視調查報告內容以觀，陳璋瑋雖經濟能力不如戴辰晏
    ，但仍可提供未成年子女陳敏珊、陳敏薰正常之居住成長環
    境，且未成年子女陳敏珊、陳敏薰已習慣目前生活，如驟然
    變動目前生活環境，難認對於未成年人陳敏珊、陳敏薰有何
    特別之利益。而戴辰晏經濟條件富裕，親屬支援系統良好，
    則可給予未成年人經濟無虞之成長環境。本院審酌上揭訪視
    報告，及參酌未成年人陳敏珊、陳敏薰之意願，並比較兩造
    在親子關係、親職能力、支持系統及環境關係等方面後，認
    兩造應尚無孰優孰劣之區分，無由特定一方監護將較有利於
    未成年人陳敏珊、陳敏薰之明顯情形。又兩造原約定未成年
    子女陳敏珊、陳敏薰係共同監護，本院審酌兩造對於子女之
    成長，各具有不可替代之功能，而未成年子女已習慣與父親
    方面居住，不願改變現有的生活環境，與父親方面有相當的
    依附關係；惟相對人之經濟條件優渥，且有良好的親屬支持
    系統，兩造於必要時可以互相支援協助。本件在現階段尚無
    明顯證據顯示若由兩造共同擔任親權監護之方式會有何不利
    於二名子女之情事，因此，本院認於現階段仍宜由兩造繼續
    共同行使及負擔關於未成年人陳敏珊、陳敏薰之權利義務，
    較有利於兩造未成年子女陳敏珊及陳敏薰。
四、綜據上述，本件依據兩造未成年長女陳敏珊及次女陳敏薰於
    原審到庭所表達之意願可知，渠等二人已經習慣目前生活，
    不願改變現在的生活環境。因此，抗告人戴辰晏聲請裁定對
    於未成年長女陳敏珊、次女陳敏薰權利義務之行使負擔由伊
    任之，顯屬無理由。又查，本件顯然並非係相對人戴辰晏棄
    兩造子女陳敏珊、陳敏薰於不顧，而是因附帶抗告人陳璋瑋
    另結新歡、兩造感情破裂，致兩造未能繼續同居共同生活，
    惟兩造分居後，子女雖係與附帶抗告人陳璋瑋同住，但此段
    期間，相對人戴辰晏亦非係對子女毫無聞問，相對人戴辰晏
    更於本案審理中一再表明希望取得子女監護權，可見相對人
    戴辰晏並無附帶抗告人陳璋瑋所描述之棄子女於不顧之情形
    存在。因此，附帶抗告人陳璋瑋主張相對人戴辰晏係於生下
    次女陳敏薰不久後，相對人因另有交往對象而與伊協議分手
    ，分手後相對人將二名子女交由伊養育即行蹤成迷，迄今約
    有三至四年未前來探視女兒或以電話關心女兒云云，而聲請
    本院改由伊行使或負擔對於未成年人陳敏珊及陳敏薰之權利
    義務，所述顯與實情不符，亦屬無理由。又本院審酌兩造之
    收入及經濟能力，認陳璋瑋主張戴辰晏應按月負擔陳敏珊及
    陳敏薰之扶養費用每人每月各7,500 元，係屬合理數額範圍
    ，應予准許。是本件原審裁定就陳璋瑋關於改定監護之聲請
    部分駁回；兩造所生之未成年子女陳敏珊、次女陳敏薰權利
    義務之行使或負擔仍由兩造共同任之，並於就讀國中前由陳
    璋瑋照顧同住，戴辰晏得依原審裁定附表所示之方式、時間
    與陳敏珊、陳敏薰蕤會面交往，及命戴辰晏應自裁定確定之
    日起，分別至長女陳敏珊、次女陳敏薰成年之日止，於長女
    陳敏珊、次女陳敏薰與陳璋瑋同住之期間，負擔長女陳敏珊
    、次女陳敏薰之扶養費用每人每月各7,500 元，認事用法，
    核無違誤，抗告意旨及附帶抗告意旨均指摘原審裁定不當，
    求予廢棄改判，均屬無理由，均應予駁回之。
五、本件事實已臻明確，兩造其餘主張或陳述，對於本裁定結果
    不生影響，爰不一一論述，附此敘明。
六、據上論結，本件抗告及附帶抗告均為無理由，依非訟事件法
    第21條第2 項、第24條第1  項、第46條、民事訴訟法第495
    條之1 第1 項、第449 條第1 項，裁定如主文。
中    華    民    國    100   年    10    月    28    日
                  家事庭審判長法  官  曾文欣
                              法  官  林中如
                              法  官  呂仲玉
以上為正本係照原本作成。
如提起再抗告者，僅得以適用法規顯有錯誤為理由，於裁定送達
後10日內，向本院提出抗告理由狀（須按他造人數附具繕本）。
中    華    民    國    100   年    10    月    28    日
                              書記官  駱大勝